最高法院刑事判決                              八十七年度台上字第四四八○號
    上  訴  人  乙○○
                甲○○
右上訴人等因違反公職人員選舉罷免法案件，不服福建高等法院金門分院中華民國八
十七年十月九日第二審判決（八十七年度上訴字第四號，起訴案號：福建金門地方法
院檢察署八十七年度選偵字第三、五號），提起上訴，本院判決如左：
    主  文
原判決撤銷，發回福建高等法院金門分院。
    理  由
本件原判決認定上訴人乙○○、甲○○於金門縣第七屆金湖鎮鎮長選舉期間，為替金
湖鎮鎮長候選人陳福海助選，基於概括之犯意聯絡，連續於原判決附表所示之時地，
對於有投票權之李羚彤、鄭黃幼、蔣陳水錦、陳其良等人交付原判決附表所示之賄賂
，約其於民國八十七年一月二十四日之鄉鎮長選舉時，將選票投予陳福海，李羚彤接
續收受原判決附表編號一、二所示之賄賂、鄭黃幼收受原判決附表編號三所示之賄賂
、蔣陳水錦收受原判決附表編號四所示之賄賂、陳其良收受原判決附表編號五所示之
賄賂而許將選票投與陳福海，嗣經福建金門地方法院檢察署查賄小組循線於八十七年
一月十九日，至李羚彤住處查察，李羚彤提出原判決附表編號一、二所示之賄賂即幔
陀西水仙茶葉一大包（內有四小包）、金門紀念酒二瓶扣案，另於八十七年二月二十
四日，在鄭黃幼住處，搜扣得鄭黃幼所收受如原判決附表編號三所示之金門紀念酒二
瓶等情，因而維持第一審論處上訴人等共同連續對於有投票權之人交付賄賂而約定其
為一定之行使罪刑之判決，駁回上訴人等在第二審之上訴。固非無見。
惟查：(一)科刑之判決書，須將認定之犯罪事實詳記於事實欄，然後於理由內說明其所
憑之證據，以使事實與理由兩相一致，其論罪科刑始有根據。次按公職人員選舉罷免
法第九十條之一第一項之投票行賄罪，係以對於有投票權之人行求期約或交付賄賂或
其他不正利益，而約其不行使投票權或為一定之行使為其構成要件。原判決於事實欄
載稱李羚彤、鄭黃幼、蔣陳水錦、陳其良等四人就該次金湖鎮鎮長選舉均為有投票權
之人，然未於理由內說明其所憑之證據及認定之理由，自有理由不備之違法。(二)原判
決於事實欄又認定李羚彤、鄭黃幼、蔣陳水錦、陳其良等收受如原判決附表所示之賄
賂後，「許」將選票投與陳福海等情；惟查李羚彤、鄭黃幼、蔣陳水錦、陳其良等人
於法務部調查局福建調查處及檢察官偵查時雖有供承收受原判決附表所記載之物品，
但並未供稱其等「許」將選票投與陳福海，原判決此項事實之認定，核與卷內訴訟資
料不符。(三)上訴人甲○○於調查處僅供稱：「……我先生（上訴人乙○○）替陳福海
向溪邊親戚拜託幫忙；……我與我先生至鄭黃幼、蔣陳水錦及綽號『紅龜』等人住家
，我先生分別將金門紀念酒二瓶送前述三人，由於彼等均係親戚，故於年節致贈禮品
，我先生至鄭黃幼住宅時，向彼等表示其外甥陳福海參選鎮長，希望大家基於親戚情
誼，能予以幫忙，助其當選」等語；於檢察官偵查時否認有行賄情事而辯稱：「因過
年快到了，送禮而已」。其僅供承陪上訴人乙○○送年禮與鄭黃幼、蔣陳水錦及陳其
良，對於投票行賄之犯罪事實似未自白，原判決竟於理由內論斷上訴人甲○○自白本
件犯罪，其法律見解，難謂適當。又上訴人甲○○所持僅單純陪同其夫即上訴人乙○
○至鄭黃幼等住處送年禮之辯解如果可採，能否憑此論斷其與上訴人乙○○就本件投
票行賄犯行有犯意聯絡及行為分擔而應負共同正犯刑責﹖亦有商榷之餘地。上訴人等
上訴意旨指摘原判決不當，非無理由，應認原判決有撤銷發回之原因。
據上論結，應依刑事訴訟法第三百九十七條、第四百零一條，判決如主文。
中      華      民      國    八十七    年     十二     月     三十     日
                              最高法院刑事第十庭
                                  審判長法官  曾  有  田
                                        法官  林  永  茂
                                        法官  陳  宗  鎮
                                        法官  劉  介  民
                                        法官  魏  新  和
      右正本證明與原本無異
                                              書  記  官
中      華      民      國    八十八    年      一      月      六      日
